【裁判字號】    94,勞小上,4
【裁判日期】    950505
【裁判案由】    給付薪資
【裁判全文】
臺灣臺中地方法院民事判決             94年度勞小上字第4號
上  訴  人  盟達實業股份有限公司
法定代理人  戊○○
訴訟代理人  己○○
            丁○○
            丙○○
被上訴人    乙○○
訴訟代理人  甲○○
上當事人間請求給付薪資事件，上訴人對於中華民國94年8月25
日臺灣臺中地方法院豐原簡易庭94年豐勞小字第8號第一審判決
提起上訴，本院判決如下：
    主    文
原判決關於命上訴人給付超過新台幣伍萬肆仟貳佰壹拾捌元及自
民國九十四年四月十五日起至清償日止，按年息百分之五計算之
利息部分，及該部分假執行之宣告，暨訴訟費用之裁判均廢棄。
上廢棄部分，被上訴人在第一審之訴駁回。
其餘上訴駁回。
第一、二審訴訟費用新台幣貳仟伍佰元，由上訴人負擔。
    事實及理由
一、被上訴人起訴主張任職於上訴人公司，月薪新台幣（下同）
    55,000元，扣除被上訴人應負擔之勞健保費用後，實領數額
    為每月54,218元，94年3月份之薪水上訴人未予支付，經台
    中市勞資爭議案件協調仍未支付，爰依勞動契約之法律關係
    訴請上訴人應給付被上訴人55000元及94年4月15日起，按年
    息5%計算之利息。否認上訴人抗辯被上訴人未依公司規定擅
    自出貨予訴外人尚億鞋業有限公司（以下簡稱尚億公司），
    被上訴人雖擔任上訴人公司大陸廠之廠務及業務，惟並不負
    責實際出貨之職務，被上訴人僅負責督導生產線及按客戶要
    求之交貨時間，安排生產線之生產及排定出貨表，被上訴人
    排定出貨表後即傳真至台灣上訴人公司，執行出貨是由上訴
    人交予貨運公司承包，上訴人抗辯未收到貨款即行出貨部分
    ，被上訴人係排定於94年3月25日出貨，惟貨運公司在同年
    月21日就出貨，非被上訴人所能控制，上訴人公司大陸廠負
    責實際出貨之人員係大陸廠幹部代鳳麗，且出貨單並不經過
    被上訴人簽名。並於本院聲明請求判決駁回上訴人之上訴。
二、上訴人自認被上訴人之月薪為55,000元，扣除勞健保費用後
    為54,218元，94年3月份薪水應於94年4月10日發放，迄未發
    給等事實，惟以：原審判決之金額係月薪數額，實領薪資尚
    應扣除勞健保費用及被上訴人係上訴人公司大陸廠之主管，
    負責出貨，上訴人公司規定出貨日必須在收款日之後，即客
    戶之前一筆貨款收款後，經上訴人公司通知出貨，才可以再
    出下一批貨，被上訴人未依公司之規定處理，未經公司通知
    可出貨即於前筆貨款未收款前出貨予訴外人尚億公司，嗣尚
    億公司因故未給付貨款，致造成上訴人有損害，被上訴人未
    依規定出貨部分之損害應由上訴人負賠償責任，主張與本件
    被上訴人請求給付之薪資抵銷等語資為抗辯。並聲明求為判
    決：原判決廢棄，廢棄部分被上訴人於第一審之訴駁回。
三、被上訴人主張受僱於上訴人公司，月薪55,000元，扣除勞健
    保費用後實領數額為54,218元，94年3月份之薪津上訴人迄
    未給付等情，為上訴人所自認，堪信屬實。
四、上訴人辯稱被上訴人未依公司規定，須待前批貨款收款後經
    公司通知出貨方可出貨，未經公司通知即擅自出貨，造成公
    司出貨後無法收到貨款受有損害等情，為被上訴人所否認，
    並主張其僅負責大陸廠之生產線及依客戶要求排定出貨表，
    並不負責實際出貨之執行，出貨單未經被上訴人簽名等語，
    經查：
  (一)按當事人主張有利於己之事實者，就其事實有舉證之責任，
    民事訴訟法第277條前段定有明文。又給付之訴固應由原告
    先負舉證責任，然若原告主張之債權額，被告不為否認，而
    另以有清償抵銷或免除等債之消滅原因為抗辯者，其舉證責
    任，即應由被告負之，最高法院43年度台上字第13號裁判意
    旨可供參照。本件被上訴人主張上訴人積欠薪資之事實，既
    為上訴人所自認，上訴人僅另以被上訴人應負損害賠償責任
    並主張抵銷為辯，則就其抗辯對被上訴人有可供抵銷債權存
    在，自應由上訴人就其抗辯之事實負舉證之責。
  (二)上訴人辯稱被上訴人負責出貨事宜，固據其提出傳真函影本
    4為證，惟被上訴人否認負責實際出貨，依上訴人提出之傳
    真函所示，上訴人公司出貨之通知，除告知被上訴人外，亦
    同時通知上訴人大陸廠之員工「阿飛」、「鳳麗」等人，顯
    見負責出貨相關事宜之人員非僅被上訴人一人，又依上訴人
    提出3/23傳真函所示，上訴人通知被上訴人在內之大陸廠員
    工，3/19日出貨的支票已收到，請再安排出貨等語，另依上
    訴外人提出之廠務聯絡單所示，3月19日訂單出貨後次一排
    定之出貨日期為3月25日，而經排定該日出貨之訂單號碼為
    MR503036、MR503 037、M503038、MR503039、MR503040、MR
    503041、MR503042、MR503009、MR503010、MR503013、MR50
    3014、MR503016、MR503043等批次，則上訴人既通知被上訴
    人等大陸廠員工，可再安排出貨，被上訴人據以安排3月25
    日各筆訂單之出貨批次，並無違上訴人公司之規定。
  (三)上訴人另以訂單編號MR503010、MR503013、MR503014、MR50
    3043部分，被上訴人未經公司通知即出貨，且排定出貨日期
    為3月25日，卻於3月17日至3月21日即已出貨，造成公司損
    失云云，然依上訴人提出之廠務聯絡單所示，除上訴人所指
    上述訂單批次外，其他如訂單編號MR503005、MR503006、MR
    503007、MR503008等批次，係排定於3月19日出貨，惟實際
    出貨日期為3月17日，此部分貨款業已獲支付，另訂單編號M
    R503037、MR503038、MR503039、MR503040、MR503009、MR5
    03016等批次，亦排定於3月25日出貨，實際出貨日期為3月1
    7日至3月21日，此部分出貨，上訴人自承有通知可以出貨，
    由上情以觀，上訴人公司之出貨時程，並非完全按照被上訴
    人排定出貨表之日期出貨，而屢有提早出貨之情形，且此情
    應為上訴人所知悉，況之前發生提早出貨之訂單，其貨款亦
    獲得支付，足見是否提早出貨，與上訴人嗣後能否取得貨款
    並無必然之關連性。
  (四)再參酌上訴人提出之被上訴人傳真函所示，上開上訴人所指
    提早出貨之訂單，被上訴人係於3月24日傳真通知上訴人排
    定於3月25日出貨，惟該批貨品依廠務聯絡單所示，已於3月
    17日至21日出貨，則被上訴人苟知悉此情，自無可能於3月2
    4日仍傳真向上訴人表示排定於3月25日出貨，且被上訴人陳
    稱出貨單並非被上訴人簽名，上訴人亦自承出貨單不需要被
    上訴人簽名，顯見上訴人公司大陸廠有關出貨之實際上執行
    人員係另有他人而非被上訴人，此外，上訴人復未能提出明
    確之事證證明本件係由被上訴人實際負責出貨，並自承沒有
    其他證據可以提出，則就其抗辯之事實，上訴人既未能舉證
    證明，自應受不利之認定。
  (五)綜上所述，上訴人自認積欠被上訴人94年3月份之薪資未給
    付，且未能舉證證明對被上訴人有可供抵銷之損害賠償債權
    存在，被上訴人據以請求上訴人給付薪資，即屬有據，應予
    准許。惟被上訴人請求給付之數額55,000元，未經扣除被上
    訴人依法應負擔之勞健保費用，該費用既由上訴人代為扣繳
    ，應自被上訴人得請求給付之薪資數額中扣除，被上訴人之
    月薪扣除勞健保費用後，餘額為54,218元，為兩造所不爭執
    ，則被上訴人得請求上訴人支付之薪資數額為54,218元。
五、末按給付有確定期限者，債務人自期限屆滿時起，負遲延責
    任。民法第229條第1項定有明文。又遲延之債務，以支付金
    錢為標的者，債權人得請求依法定利率計算之遲延利息。但
    約定利率較高者，仍從其約定利率。應付利息之債務，其利
    率未經約定，亦無法律可據者，週年利率為百分之五，民法
    第233條第1項、第203條亦有明文。上訴人自承94年3月份之
    薪水應於同年4月10日發放，則本件被上訴人對上訴人之薪
    資債權，屬有確定期限之給付，上訴人自期限屆滿時起應負
    遲延責任，被上訴人請求自期限屆滿後之94年4月15日起算
    遲延利息，核無不合，應予准許。從而，被上訴人依勞動契
    約之法律關係，請求上訴人給付54,218元，及自94年4月15
    日起至清償日止，按年息5%計算之法定遲延利息，為有理由
    ，應予准許。被上訴人逾此數額之請求，為無理由，不應准
    許。原審就超過前開應准許部分，為上訴人敗訴之判決，並
    為假執行之宣告，自有未洽，上訴意旨就此部分指摘原判決
    不當，求予廢棄改判，為有理由。至前開應准許部分，原審
    判命上訴人給付，並依職權宣告假執行，核無違誤，上訴意
    旨，就此部分，仍執陳詞，指摘原判決不當，求予廢棄，為
    無理由，應駁回其上訴。
六、據上論結，本件上訴為一部有理由，一部無理由，依民事訴
    訟法第436條之32第1項、第2項、第450條、第449條第1項、
    第436條之19、第79條，判決如主文
中    華    民    國    95    年    5    月    5    日
                  民事第三庭  審判長法  官  張瑞蘭
                                    法  官  李悌愷
                                    法  官  陳文爵
上正本證明與原本無異。
不得上訴。
中    華    民    國    95    年    5    月    5    日
                                    書記官  王美珍


司法院資訊處製作；財團法人民間司法改革基金會備份。
